【裁判字號】    98,交易,91
【裁判日期】    980430
【裁判案由】    過失傷害
【裁判全文】
臺灣板橋地方法院刑事判決              98年度交易字第91號
公  訴  人  臺灣板橋地方法院檢察署檢察官
被      告  甲○○
                    （現另案在臺灣新店戒治所強制戒治中）
上列被告因過失傷害案件，經檢察官提起公訴（98年度偵字第
1589號），被告就被訴事實為有罪之陳述，經本院裁定進行簡式
審判程序，並判決如下：
    主  文
甲○○因過失傷害人，處有期徒刑肆月，如易科罰金，以新臺幣
仟元折算壹日。
    事  實
一、甲○○於民國97年6 月28日晚間7 時58分許，駕駛車牌號碼
    C5-0106 號自用小客車，沿臺北縣新莊市○○路往民安西路
    方向行駛，途經民安路407 號前，應注意汽車在未劃設慢車
    道之雙向二車道行駛時，應在遵行車道內行駛，在劃有行車
    分向線之路段，超車時得駛越，但不能併行競駛，並應注意
    車前狀況，隨時採取必要之安全措施，而當時天候陰，夜間
    有照明，柏油路面乾燥，無缺陷，無障礙物，視距良好，並
    無不能注意之情事，為超越前車，竟疏於注意，貿然跨越行
    車分向線，駛入來車車道，適丙○○騎乘車牌號碼GGB-618
    號重型機車搭載乙○○駛抵該處，致遭撞擊，人車倒地，丙○○因而受有腹部鈍挫傷、右外髂靜脈斷裂併後腹腔血腫、
    左足踝骨折等傷害，乙○○則受有右側小腿挫傷之傷害。甲○○肇事後，於尚不知何人肇事之臺北縣政府警察局新莊分
    局交通分隊警員前往現場處理時，當場承認為肇事人。
二、案經丙○○、乙○○訴由臺灣板橋地方法院檢察署檢察官偵
    查起訴。
    理  由
一、上揭事實，業據被告甲○○於警詢、檢察官訊問及本院審理
    時坦承不諱，核與告訴人丙○○、乙○○於檢察官訊問時具
    結證述之情節相符，並有道路交通事故調查報告表暨現場圖
    1 件、照片15幀附卷可資佐證。而告訴人丙○○因本件交通
    事故，受有腹部鈍挫傷、右外髂靜脈斷裂併後腹腔血腫、左
    足踝骨折之傷害，告訴人乙○○受有右側小腿挫傷之傷害，
    亦有長庚紀念醫院診斷證明書2 件在卷足稽，俱徵被告前開
    不利於己之自白與事實相符。按汽車在未劃設慢車道之雙向
    二車道行駛時，應在遵行車道內行駛，在劃有行車分向線之
    路段，超車時得駛越，但不能併行競駛，並應注意車前狀況
    ，隨時採取必要之安全措施，道路交通安全規則第97條第1
    項第1 款、第3 款、第94條第3 項分別定有明文，此為汽車
    駕駛人應盡之注意義務。次依卷附道路交通事故調查報告表
    所示，本件事故發生時，天候陰，夜間有照明，柏油路面乾
    燥，無缺陷，無障礙物，視距良好，當無不能注意之情事，
    倘被告能注意在遵行車道內行駛，於超車時注意車前狀況，
    隨時採取必要之安全措施，當足避免撞擊告訴人丙○○騎乘
    之機車，詎被告怠於注意，貿然跨越行車分向線駛入來車車
    道，因而肇事，致告訴人丙○○、乙○○受傷，被告之過失
    ，及其過失行為與告訴人二人所受傷害間之相當因果關係，
    均至為灼然。本件事故經送鑑定結果，亦認被告駕駛自用小
    客車，跨越分向線駛入來車車道，未注意來車動態，為肇事
    原因，有臺灣省臺北縣區車輛行車事故鑑定委員會97年8 月
    27日北縣鑑字第971006號鑑定意見書1 件存卷為憑。綜上，
    本案事證明確，被告犯行堪予認定。
二、按刑法上所謂毀敗機能及於身體健康有重大不治之傷害，乃
    指傷害之結果確係機能毀敗或身體健康確有終身不治之傷害
    者而言，若僅一時不能動作，不過受傷後之狀態，能否認為
    已達重傷程度，自非專門學識之人詳予鑑定，不足以資核斷
    （最高法院20年上字第547 號判例意旨參照）。告訴人丙○○因本件交通事故受有腹部鈍挫傷、右外髂靜脈斷裂併後腹
    腔血腫等傷害，於97年6 月28日至財團法人長庚紀念醫院林
    口分院急診，因右側大靜脈破裂，先後於97年6 月28日、同
    年月30日及同年7 月2 日接受手術治療，為減少腸道壓力，
    同年7 月5 日施行小腸造廔手術，截至98年2 月5 日回診為
    止，告訴人丙○○之病況穩定，其排泄功能依賴暫時性腸造
    廔，日後施行腸道重建手術，若無特殊變化，應可恢復正常
    排泄功能，有財團法人長庚紀念醫院林口分院98年4 月2 日
    （98）長庚院法字第0329號函1 件在卷足佐，告訴人丙○○
    所受傷害，顯無重大不治或難治之情形，是核被告所為，係
    犯刑法第284 條第1 項前段過失傷害罪；公訴人就告訴人丙○○部分，認被告所為係犯刑法第284 條第1 項後段過失重
    傷害罪，容有未洽，然其基本社會事實要屬同一，是由本院
    變更起訴法條，用期適法。被告以一過失行為，同時造成告
    訴人丙○○、乙○○受傷，觸犯二過失傷害罪，為想像競合
    犯，應依刑法第55條規定，從一過失傷害罪論處。又被告肇
    事後，於尚不知何人肇事之臺北縣政府警察局新莊分局交通
    分隊警員前往現場處理時，當場承認為肇事人，有臺北縣政
    府警察局新莊分局道路交通事故肇事人自首情形紀錄表可參
    ，係對於未發覺之罪自首而受裁判，是依刑法第62條前段規
    定，減輕其刑。爰審酌被告駕駛汽車，貿然駛入來車車道超
    車而肇事，過失情節重大，所肇告訴人丙○○傷勢嚴重，應
    予非難，兼衡被告之素行、智識程度，及告訴人丙○○、乙○○所受損害，暨被告犯後雖坦承犯行，然未能與告訴人二
    人達成和解之態度等一切情狀，量處如主文所示之刑，並諭
    知易科罰金之折算標準，資為懲儆。
據上論斷，應依刑事訴訟法第273 條之1 第1 項、第299 條第1
項前段、第300 條，刑法第284 條第1 項前段、第55條、第41條
第1 項前段、第62條前段，刑法施行法第1 條之1 ，判決如主文
。
本案經檢察官馬中人到庭執行職務。
中    華    民    國    98    年    4     月    30    日
                        交通法庭  法  官  廖怡貞
以上正本證明與原本無異
如不服本判決，得自收受送達翌日起10日內，向本院提出上訴狀
，上訴於臺灣高等法院（須附繕本）。
                                  書記官  林惠齡
中    華    民    國    98    年    4     月    30    日
附錄本案論罪科刑法條全文：
中華民國刑法第284條：
因過失傷害人者，處6 月以下有期徒刑、拘役或500 元以下罰金
，致重傷者，處1 年以下有期徒刑、拘役或500 元以下罰金。
從事業務之人，因業務上之過失傷害人者，處1 年以下有期徒刑
、拘役或1000元以下罰金，致重傷者，處3 年以下有期徒刑、拘
役或2000元以下罰金。


司法院資訊處製作；財團法人民間司法改革基金會備份。
